【裁判字號】    97,交聲,1892
【裁判日期】    970812
【裁判案由】    交管條例聲異
【裁判全文】
臺灣板橋地方法院交通事件裁定        97年度交聲字第1892號
原處分機關  交通部公路總局臺北區監理所板橋監理站
異  議  人
即受處分人  甲○○
上列異議人因違反道路交通管理處罰條例案件，對於交通部公路
總局臺北區監理所板橋監理站於民國97年6 月17日以板監裁字裁
41-C00000000號所為之裁決處分（原舉發案號：臺北縣政府警察
局97年4 月5 日北縣警交字第C00000000 號），聲明異議，本院
裁定如下：
    主  文
異議駁回。
    理  由
一、原處分意旨略以：異議人即受處分人甲○○於民國97年4 月
    5 日上午9 時58分許，騎乘車號FZZ-426 號重型機車，行經
    臺北縣環河東路與豫溪街口時，因不依直行及右轉箭頭綠燈
    指示而逕行左轉之違規行為，經警掣單舉發，原處分機關乃
    依道路交通管理處罰條例第48條第1 項第2 款、第63條第1
    項第1 款之規定，裁處罰鍰新臺幣600 元，並記違規點數1
    點。
二、異議意旨略以：依據交通標誌標線號誌設置規則第194 條第
    3 項第1 款規定，箭頭綠燈的設置目的是分派車道使用權，
    而依交通標誌標線號誌設置規則第213 條規定，並未規定駕
    駛人必須在箭頭綠燈指示下才能迴轉，至交通標誌標線號誌
    設置規則第206 條第2 項第1 款雖規定箭頭綠燈表示僅准許
    車輛依箭頭指示之方向行駛，惟異議人依據交通標誌標線號
    誌設置規則第194 條第3 項第1 款、第213 條相關規定解釋
    箭頭綠燈表示僅准許指示方向行駛車輛可依箭頭指示方向優
    先行駛，但在路口淨空時，駕駛人可依據各個交岔路口設置
    之其他交通標誌標線號誌相關規定行駛，是上開路口既無禁
    止迴轉標誌，當時號誌雖為直行箭頭綠燈，異議人自亦得迴
    轉，為此提出聲明異議云云。
三、按汽車駕駛人轉彎時，有不依標誌、標線、號誌指示之情形
    者，處新臺幣600 元以上1800元以下罰鍰，並記違規點數1
    點，道路交通管理處罰條例第48條第1 項第2 款、第63條第
    1 項第1 款定有明文。又按，行車管制號誌各燈號顯示之意
    義如下：二箭頭綠燈(一)箭頭綠燈表示僅准許車輛依箭頭指示
    之方向行駛，道路交通標誌標線號誌設置規則第206 條第2
    項第1 款亦定有明文。
四、經查，異議人確有於97年4 月5 日上午9 時58分許，騎乘車
    號FZZ-426 號重型機車，行經臺北縣環河東路與豫溪街口，
    在該路口交通號誌顯示為直行及右轉箭頭綠燈時向左迴轉之
    行為，業經異議人於本院訊問時自承不諱，核與證人即負責
    舉發之臺北縣政府警察局永和分局中正橋派出所員警許慶舜
    於本院訊問時之證述情節相符，並有該路口照片4 張附卷可
    稽，足見異議人於上揭時地向左迴轉時，該路口行車管制號
    誌確僅顯示直行及右轉箭頭綠燈，依道路交通標誌標線號誌
    設置規則第206 條第2 項第1 款規定，此時駕駛人自僅得依
    箭頭指示直行或右轉，不論當時路口是否淨空、左右有無其
    他來車或該處是否另設有禁止迴轉之標誌，駕駛人均不得左
    轉或迴轉；又道路交通標誌標線號誌設置規則第194 條第3
    項係有關特種交通號誌之規定，第1 款所謂之車道管制號誌
    係以附有叉形及箭頭圖案之方形紅、綠兩色燈號，分派車道
    之使用權，設於道路中段或收費站，另可於道路上搭配增設
    箭頭圖案之方形黃色燈號，以警告接近之車輛變換車道，而
    道路交通標誌標線號誌設置規則第194 條第1 項始為行車管
    制號誌之規定，所謂行車管制號誌係藉圓形之紅、黃、綠三
    色燈號及箭頭圖案，以時間更迭方式，分派不同方向交通之
    行進路權；或藉僅含紅、綠二色之圓形燈號，以管制單向輪
    放之交通，一般設於交岔路口或實施單向輪放管制之道路上
    ，而本件設於路口之號誌係屬於行車管制號誌而非車道管制
    號誌，是異議人援引道路交通標誌標線號誌設置規則第194
    條第3 項第1 款規定，辯稱行車管制號誌箭頭綠燈之設置目
    的係在分派車道之使用權，顯係對於上開道路交通標誌標線
    號誌設置規則之規定有所誤解，自無可採；再者，道路交通
    標誌標線號誌設置規則第213 條規定：「一與單行道相交之
    交岔路口號誌宜以箭頭綠燈指示車輛遵行方向，避免轉入單
    行道逆向行駛。二道路某些方向受到管制，或實際上不能行
    駛時，其交岔路口號誌宜以箭頭綠燈替代圓形綠燈，指示車
    輛遵循方向行駛。三交岔路口進行早開、遲閉等號誌運轉時
    ，可以箭頭綠燈替代圓形綠燈，使在早開、遲閉時段中，僅
    有部分方向車輛可以行駛。四交岔路口准許紅燈右轉，或進
    行多時相號誌管制時，可增設箭頭綠燈，或以多向箭頭綠燈
    替代圓形綠燈，指示車輛行進方向」，是道路交通標誌標線
    號誌設置規則第213 條係有關行車管制燈號箭頭綠燈之應用
    原則，且其內容亦係規定以箭頭綠燈指示車輛行進方向，並
    未例外規定在行車管制號誌箭頭綠燈僅指示直行或右轉而未
    指示左轉時可逕行左轉或迴轉，是異議人援引道路交通標誌
    標線號誌設置規則第213 條規定辯稱道路交通標誌標線號誌
    設置規則並未要求駕駛人必須在箭頭綠燈指示下始得迴轉，
    顯係對道路交通標誌標線號誌設置規則第213 條之規定有所
    曲解，亦無可採。因之，異議人於上揭時間，騎乘上開機車
    行經上開路口時，路口行車管制號誌既係顯示直行及右轉箭
    頭綠燈，揆諸道路交通標誌標線號誌設置規則第206 條第2
    項第1 款規定，異議人自僅得依箭頭指示直行或右轉，異議
    人不依上開行車管制號誌之指示逕行迴轉，自構成道路交通
    管理處罰條例第48條第1 項第2 款所示之違規行為。
五、綜上所述，異議人確有於上揭時地轉彎時，有不依號誌指示
    之交通違規事實已臻明確。從而，原處分機關依道路交通管
    理處罰條例第48條第1 項第2 款、第63條第1 項第1 款規定
    ，對上開機車駕駛人即異議人裁處罰鍰新臺幣600 元，並記
    違規點數1 點，核無違誤。本件異議人之聲明異議為無理由
    ，應予駁回。
據上論斷，應依道路交通案件處理辦法第19條，裁定如主文。
中    華    民    國    97    年    8     月    12    日
                      交通法庭  法  官        曾淑娟
如不服本裁定，應於裁定送達後5日內向本院提出抗告狀。
上列正本證明與原本無異。
                                書記官        謝雪紅
中    華    民    國    97    年    8     月    12    日


司法院資訊處製作；財團法人民間司法改革基金會備份。
